【裁判字號】    89,再易,21
【裁判日期】    890707
【裁判案由】    確定土地界址
【裁判全文】
臺灣高雄地方法院民事判決  八十九年度再易字第二十一號
    再審原告  甲○○
    再審被告  乙○○
右當事人間請求確定土地界址事件，再審原告對於民國八十九年三月二日本院八十八
年度簡上字第一０七號第二審確定判決提起再審之訴，本院判決如左：
    主      文
再審之訴駁回。
再審訴訟費用由再審原告負擔。
    理      由
一、本件再審原告係於八十八年三月二十四日收受本院八十八年度簡上字第一０七號
    判決，業經本院調取該卷查證明確，則再審原告於八十八年四月二十五日向本院
    提起再審之訴，尚未逾民事訴訟法第五百條第一項所定三十日法定再審期間，其
    起訴程序係屬合法，先予敘明。
二、按「有左列各款情形之一者，得以再審之訴對於確定終局判決聲明不服：一、適
    用法規顯有錯誤者。二、判決理由與主文顯有矛盾者」「再審之訴，顯無再審理
    由者，得不經言詞辯論，以判決駁回之」，民事訴訟法第四百九十六條第一項第
    一款、第五百零二條第二項分別定有明文。又民事訴訟法第四百九十六條第一項
    第一款所謂適用法規顯有錯誤，應以確定判決違背法規或現存判例解釋者為限，
    若在學說上諸說併存尚無法規判解可據者，不得指為用法錯誤（最高法院五十七
    年台上字第一０九一號判例參照）。民事訴訟法第四百九十六條第一項第二款所
    謂：判決理由與主文顯有矛盾，係指判決依據當事人主張之事實，認定其請求或
    對造抗辯為有理由或無理由，而於主文為相反之諭示，且其矛盾為顯然者而言（
    最高法院八十年台再字第一三０號判例參照）。
三、本件再審原告提起再審之訴之理由，係依民事訴訟法第四百九十六條第一項第一
    、二款聲請，其聲請再審理由則為：(一)岡山地政四次測量人員均為同一人，(二)第
    二次測量時，又為同一測量人員，其當場表示抗議，並且拒絕簽名，測量人員竟
    叫無關緊要之人簽名，違反土地測量法規，(三)測量三次其均未簽名，為何地政人
    員未移上級處理，而將此案結束，違反土地測量法規，(四)原審判決依大法官會議
    解釋判決，但司法院大法官會議解釋適用於重測過的土地，本件系爭土地並未重
    測，不能適用等語，而對於確定終局判決聲明不服。經查：
  (一)再審原告以本件非因土地重測而有所爭執，不得適用司法院大法官會議釋字第三
    七四號解釋，指摘原判決適用法令不當，惟查「按已辦地籍測量之地區，因地籍
    原圖破損、滅失、比例尺變更或其他重大原因，得重新實施地籍測量，土地法第
    四十六條之一定有明文。查本件兩造因毗鄰土地長期使用界址不明，若續沿用日
    據時代地籍圖原圖，已不足以保護土地所有人之權利，衡諸前揭法條，顯已符合
    土地法第四十六條之一地籍重測之其他重大原因，其重測自屬於法有據。既為合
    法之重新實施地籍測量，原審引司法院大法官會議釋字第三七四號解釋意旨，認
    縱被上訴人於重測時指界毫無爭議，惟嗣後發現錯誤，仍得提出異議並以訴請求
    法院確定界址，以貫徹土地重測定紛止爭、保障人民權益之本旨，即無不合，況
    本件兩造於當時指界即有不一，更有依訴訟確定其界址之必要，是允被上訴人提
    起本件訴訟並確定界址，應無違誤」（見本院八十八年度簡上字第一０七號判決
    理由(五)），核屬正當。是尚無該條第一款之適用法規顯有錯誤之情形，再審原告
    仍執陳詞，指摘原判決適用法令不當，於此尚有誤解。
  (二)查原確定判決於理由項下，認定再審原告對於再審被告部分之上訴，為無理由（
    見本院八十八年度簡上字第一０七號判決理由(六)），而於主文諭示駁回再審原告
    之上訴，揆諸上開說明，顯亦無判決理由與主文顯有矛盾之情形。
  (三)按有民事訴訟法第四百九十六條第一項所列各款情形之一者，固得以再審之訴對
    於確定判決聲明不服。但當事人已依上訴主張其事由，或知其事由而不為主張者
    ，不在此限，此觀同條項但書規定自明。所謂已依上訴主張其事由，係指當事人
    在前訴訟程序，就本條項所列各款事由，已於上訴程序中提出，以為攻擊或防禦
    方法，當事人既在前訴訟程序依上訴主張其事由，其主張之當否，應由上訴審法
    院判斷之，初無許據以對於確定判決提起再審之訴餘地（最高法院八十六年再字
    第一號判決參照）。查本件再審原告所提出之再審理由，均於原審提出，並經原
    審加以斟酌，記敘於判決理由中，是依上開說明，再審原告亦不得對確定判決聲
    明不服，其聲請再審，顯無理由。
四、綜上所述，再審原告所主張之再審事由，經本院調查斟酌結果，衡諸上開法條規
    定及最高法院判例意旨，尚難認原確定判決有再審原告所指稱符合民事訴訟法第
    四百九十六條第一項第一款、第二款之情形，是再審原告提起本件再審之訴顯無
    理由，爰依前開法條規定，不經言詞辯論，逕以判決駁回之。
五、結論：本件再審原告之訴顯無理由，依民事訴訟法第五百零二條第二項、第七十
    八條，判決如主文。
中    華    民    國    八十九    年      七      月          七        日
                                  臺灣高雄地方法院民事第二庭
                                      審判長法  官  謝  靜  雯
                                            法  官  黃  國  川
                                            法  官  陳  信  伍
右為正本係照原本作成。
本判決不得上訴。
中    華    民    國    八十九    年      七      月          七        日
                                            書記官  李  梅  芬


司法院資訊處製作；財團法人民間司法改革基金會備份。
